【裁判字號】    89,易,115
【裁判日期】    890320
【裁判案由】    違反食品衛生管理法
【裁判全文】
臺灣雲林地方法院刑事判決                          八十九年度易字第一一五號
    公  訴  人  臺灣雲林地方法院檢察署檢察官
    被      告  甲  ○
右列被告因違反食品衛生管理法案件，經檢察官向本院斗六簡易庭聲請簡易判決處刑
（聲請案號：八十九年度偵字第六四號），經移由本院刑事庭適用通常程序審理，本
院判決如左：
    主  文
甲○無罪。
    理  由
一、聲請簡易判決意旨略謂：被告甲○於民國（下同）八十七年十一月間之某日，在
    雲林縣西螺鎮果菜市場販入分別含有農藥「愛殺松」零點九六ＰＰＭ及農藥「陶
    斯松」二點零三ＰＰＭ之茼蒿及敏豆各一批，其中茼蒿超過中央主管機關所定農
    藥安全容許量一點零ＰＰＭ及敏豆依規定不得檢出農藥等規定，詎其仍於同月三
    日，將上開二蔬菜售予宜蘭縣宜蘭市利中菜行，利中菜行並轉售予宜蘭縣宜蘭市
    農會生鮮超級市場，嗣同月三日，經宜蘭縣衛生局於上開超級市場抽驗後，循線
    查悉右情，因認被告違反食品衛生管理法第十一條第五款食品殘留農藥含量超過
    中央主管機關所定安全容許量不得販賣之規定，而犯同法第三十二條第一項第一
    款之罪云云。
二、按犯罪事實應依證據認定之，無證據不得推定其犯罪事實，刑事訴訟法第一百五
    十四條定有明文。訊據被告固供承右揭受檢蔬菜係其轉售利中菜行不諱，但堅詞
    否認知悉該等蔬菜含有超量農藥一節，並辯稱：前述蔬菜係其在雲林縣西螺鎮果
    菜市場所購，並非其所種植等語。
三、查本件受檢之蔬菜，為被告經利中菜行轉售右揭超級市場，而各殘留前述之農藥
    量乙情，有宜蘭縣衛生局八十八年十一月三十日八八衛七字第一七四○八號函、
    宜蘭縣衛生局抽驗物品送驗單、食品檢體成績書、殘留農藥安全容許量表、宜蘭
    縣宜蘭市農會生鮮超級市場訂購單及證人藍文隆、陳忠雄與被告等之訪問紀要等
    在卷可稽。惟查，證人陳東成於八十九年三月九日在本院中結稱：渠住處約離被
    告住處二、三十公尺，平日耕種亦可見被告之耕植情形，被告種植之農作物僅為
    水稻與酸菜，而囿於渠等住處附近氣候，無法種植茼蒿及敏豆等蔬菜等語，核與
    被告之供詞，並無齟齬之處，而證人陳東成與被告並無親故，亦無特為被告有利
    陳述之必要，是其所證，應堪採信。而按，刑法第十二條、第十三條分別明文規
    定：「行為非出於故意或過失者，不罰。過失行為之處罰，以有特別規定者，為
    限。」、「行為人對於構成犯罪之事實，明知並有意使其發生者，為故意。行為
    人對於構成犯罪之事實，預見其發生而其發生並不違背其本意者，以故意論。」
    次按，刑法第十一條亦規定：「本法總則於其他法令有刑罰之規定者，亦適用之
    。但其他法令有特別規定者，不在此限。」茲食品衛生管理法並無刑法總則之特
    別規定，又公訴人指訴被告所犯之罪，且無過失犯處罰之明文；另據前開證人陳
    東成證詞與被告所供，因本件受檢蔬菜非被告所種植無訛，是其就該等蔬菜上殘
    留有上述農藥之事實，應無明知，而被告係一介農民，祗偶兼直銷或轉售蔬菜，
    對於其購得之蔬菜，實無先為農藥檢測之設備與技能，強課以被告刑責，顯非法
    之本旨。本件被告既無犯罪故意，則其販賣上揭蔬菜之行為，應屬法所不罰。
    依法爰應為其無罪判決之諭知。
據上論斷，應依刑事訴訟法第三百零一條第一項，判決如主文。
本案經檢察官劉仁慈到庭執行職務。
中      華      民      國      八十九      年    三    月      二十    日
                                        臺灣雲林地方法院刑事第二庭
                                            法  官  朱  敏  賢
右正本證明與原本無異。
如不服本判決，應於判決送達後十日內向本院提出上訴狀( 應附繕本 )。
                                            書記官  韓  乾  興
中      華      民      國      八十九      年    三    月      二十    日


司法院資訊處製作；財團法人民間司法改革基金會備份。
